臺灣桃園地方法院民事判決　　　　　　　　96年度訴字第15號
原　　　告　華僑商業銀行股份有限公司
法定代理人　丙○○
訴訟代理人　戊○○
被　　　告　乙○○
　　　　　　甲○○
訴訟代理人　黃欣欣律師
上列當事人間請求清償債務事件，於民國96年5 月2 日辯論終結
，本院判決如下：
    主  文
原告之訴及假執行之聲請均駁回。
訴訟費用由原告負擔。
    事實及理由
一、原告起訴主張：訴外人合泰昌工業有限公司（下稱合泰昌公
    司）邀同被告之被繼承人周開強為連帶保證人，於民國94年
    5 月13日向原告借款新台幣（下同）3,000,000 元，並約定
    借款期間自同年月17日起至97年5 月17日止，每月為一期，
    共分36期按期平均攤還，利息依基準利率加百分之3.707 （
    逾期時點基準利率為3.483 ％，合計為7.19％）計付，並於
    每年1 月、4 月、7 月及10月21日，依基準利率變動而調整
    ，並自調整日起按調整後的年利率計算，如有逾期攤還本息
    ，除仍按原利率計息外，逾期6 個月以內者按原利率百分之
    10、逾期超過6 個月部分按原利率百分之20加付違約金。孰
    料合泰昌公司自95年2 月17日起即未還本繳息，尚餘本金2,
    249,994 元及利息、違約金，迭經催討均未置理。被告之被
    繼承人周開強為連帶保證人，業於95年1 月9 日死亡，被告
    為其繼承人，自應就上開債務負連帶清償之責，為此提起本
    件訴訟等語，並聲明：被告應連帶給付原告2,249,994 元及
    自95年2 月17日起至清償日止，按年利率百分之7.19計算之
    利息，暨自95年3 月18日起至清償日止，逾期在6 個月以內
    者按上開利率百分之10計算，逾期超過6 個月部分，按上開
    利率百分之20加付違約金。
二、被告乙○○、甲○○則以：周開強固為被告之兄長，惟與被
    告並無一般兄妹情誼，復加以3 人之父母早逝，被告於婚後
    均不願再與周開強有所接觸，惟周開強竟多次上門向被告甲
    ○○要錢花用，致使被告甲○○及夫婿不堪其擾只得搬離婆
    家，自此即未聽聞周開強任何消息；而被告乙○○則自婚後
    即未與之聯絡。迨至95年11月8 日，被告乙○○突接獲臺灣
    板橋地方法院就拍賣抵押物事件通知被告為周開強之繼承人
    ，經查證後始知周開強已於95年1 月9 日死亡，被告於知悉
    上情後先於95年11月9 日向板橋地院辦理拋棄繼承，該院亦
    於同年12月7 日核准之，嗣被告調閱周開強相關死亡登記資
    料查知，周開強係在大陸意外身亡，其死亡登記乃係由舅舅
    丁○○所辦理，而被告均不曾接獲大陸相關單位或我國海基
    會通知周開強之死訊。綜上，被告既已依法於知悉為繼承人
    時起2 個月內向法院拋棄繼承，原告請求被告應承受周開強
    之權利義務並無依據等語資為抗辯。並聲明以：原告之訴及
    假執行之聲請均駁回。如受不利判決，願供擔保請准宣告免
    為假執行。
三、本院判斷：按「繼承人得拋棄其繼承權，前項拋棄，應於知
    悉其得繼承之時起二個月內以書面向法院為之。又繼承之拋
    棄，溯及於繼承開始時發生效力。」民法第1174條第1 項、
    第2 項、第1175條分別定有明文。次按「繼承之拋棄，係指
    繼承人否認自己開始繼承效力之意思表示，即否認因繼承開
    始當然為繼承人之全部繼承效力之行為。」最高法院65年台
    上字第1563號判例意旨足資參照。故若已向法院聲明拋棄繼
    承者，自無民法第1147條、第1148條所定於被繼承人死亡即
    繼承開始時起，承受其財產上一切權利、義務規定之適用。
    周開強於95年1 月9 日死亡，被告於知悉上情後乃於95年11
    月9 日向板橋地院辦理拋棄繼承，該院調查後，認被告之拋
    棄繼承為合法，乃於同年12月7 日准予備查在案，此有本院
    依職權調閱該院95年度繼字第2253號卷宗審閱綦詳。是原告
    主張被告向法院聲請拋棄繼承自知悉得為繼承時起已逾2 個
    月不生效力云云，並非可採。綜上，被告既已依法拋棄繼承
    ，原告復不能舉證證明被告有知悉得為繼承超過2 個月始為
    拋棄繼承，不生效力之事實，被告就周開強對原告所負上開
    債務並無清償義務，從而，原告依連帶保證契約及繼承之法
    律關係，請求被告給付2,249,994 元及利息、違約金，為無
    理由，應予駁回。
四、原告之訴既經駁回，其假執行之聲請亦失所附麗，併予駁回
    之。
據上論結，本件原告之訴為無理由，依民事訴訟法第78條，判決
如主文。
中　　華　　民　　國　　96　　年　　5 　　月　　16　　日
                  民事第三庭    法　官　陳清怡
以上正本係照原本作成
如對本判決上訴，須於判決送達後20日內向本院提出上訴狀
中　　華　　民　　國　　96　　年　　5 　　月　　16　　日
                                書記官　王羽潔
